【裁判字號】    97,交抗,1817
【裁判日期】    971103
【裁判案由】    違反道路交通管理處罰條例
【裁判全文】
臺灣高等法院交通事件裁定            97年度交抗字第1817號
    抗  告  人
    即受處分人  甲○○
上列抗告人因違反道路交通管理處罰條例案件，不服臺灣基隆地
方法院中華民國97年9月30日所為裁定（97年度交聲字第295號）
，提起抗告，本院裁定如下：
    主  文
抗告駁回。
    理  由
一、原裁定意旨略以：
  (一)本件受處分人於97年5月18日下午1時25分許，騎乘車號PYZ-
    788號重型機車，沿基隆市七堵區○○○路外環道，行經有
    燈號管制之基隆市七堵區○○○路外環道及明德二路口時闖
    紅燈右彎直行進入明德二路，經警攔停當場掣單舉發之違規
    事實，業據證人即舉發本件違規之基隆市警察局第三分局百
    福派出所員警王竑彰於原審調查時到庭證述綦詳，並有基隆
    市警察局基警交字第RB0000000號舉發違反道路交通管理事
    件通知單、基隆市警察局第三分局97年8月7日基警三分五字
    第0970306974號書函（該書函誤載違規地點係在明德一路、
    明德二路口）（以上均為影本）、交通部公路總局臺北區監
    理所基隆監理站基監字第裁42-RB0000000號違反道路交通管
    理事件裁決書正本各1紙在卷可稽。惟受處分人否認有何闖
    紅燈違規之行為，並以前揭情詞置辯。然查，本件證人王竑
    彰到庭結證稱：其於舉發違規當日係值中午12時至下午2時
    之巡邏兼路檢勤務，其站在如庭呈編號照片所示警察位置
    （原審按：依照片所示即站在明德二路面向五堵方向）執行
    攔檢，其所在之攔停位置雖未能看見受處分人行向之燈光號
    誌，但其可看見受處分人行向之對向燈光號誌及異議人行向
    之停止線，亦即其係見受處分人在對向之明德二路燈光號誌
    已為綠燈（原審按：證人係見如庭呈照片編號及現場圖編
    號所示燈光號誌為綠燈），此時受處分人行向之明德二路
    外環道即應為紅燈（原審按：受處分人行向燈號如庭呈照片
    編號及現場圖編號所示），而受處分人卻仍騎乘機車
    ，逾越明德二路外環道之停止線，違規闖紅燈右彎直行進入
    明德二路，其因而判斷異議人係闖紅燈，故加以攔停等語明
    確，並庭呈手繪現場圖1張、舉發違規地點及燈光號誌等照
    片6張。原審觀諸證人所言，就舉發路段之燈號變換情形、
    執勤所處位置、受處分人行駛路徑及闖紅燈過程等情節詳述
    具體明確，依證人係正執行交通巡邏勤務，則對受處分人行
    駛路徑，基於其對交通違規取締受有專門訓練，對路上用路
    權人之動態路線當更有所注意，應能明確掌握，復衡之證人
    證述與受處分人間並無何身分利害業務關係，當無嫌隙，衡
    情應無甘冒偽證罪刑責風險而設詞構陷異議人之理。從而，
    既查無任何證據足資證明執勤員警有何捏造事實違法取締之
    不法情事，並參酌警員執行公務時，本身即受有行政懲處責
    任之監督，且其到庭具結作證，更係以刑事責任擔保其證言
    之真實性，其證言又與常情無悖，是其證述應非子虛，自足
    採信，是以本件舉發員警親眼目睹受處分人駕駛前揭重型機
    車，行經有燈光號誌管制之基隆市七堵區○○○路外環道及
    明德二路口闖紅燈之違規事實後，依據受處分人有上開闖紅
    燈之違規行為，當場攔停掣單舉發，自屬有據，受處分人前
    揭辯詞，無非事後卸責之詞，不足採信。
  (二)綜上所述，本件事證明確，受處分人前開駕車行經有燈光號
    誌管制之交岔路口闖紅燈之違規事實，堪以認定。是以原處
    分機關據以援引前揭規定，並參酌違反道路交通管理事件統
    一裁罰基準表之規定，裁處受處分人罰鍰1,800元，並記違
    規點數3點，於法並無何違誤或不當之處。本件異議為無理
    由，應予駁回等語。
二、本件抗告意旨略以：原審疑偏頗採信員警單方說法，與事實
    真相嚴重不符，員警可能說謊掩飾包庇執勤疏失，間接說詞
    無法「百分之百」確立；受處分人當日確實「直行」基隆市
    ○○○路，非經由「外環道」，並無闖紅燈通過停止線行為
    ，並非卸責之詞，法律應還我清白等語。
三、本院查：
  (一)按警員之舉發交通違規，是道路交通管理處罰條例所規定之
    職權行使，該行使有立法機關之授權。而闖紅燈等違規行為
    之取締，依其違規行為本質，本多係在瞬間發生，通常多委
    由當場執行取締違規公務員之認識與判斷，必須為立即之取
    締作為，此為達成維持交通秩序目的所必要，且依道路交通
    管理處罰條例之規定，此種立即性之舉發違規，多依警員之
    認知、判斷已足，並無必須另有其他積極佐證：如其他目擊
    證人或必須拍攝照片等，始構成處分要件之規定。此係因執
    行職務之公務員，通常多具有一定之考選資格與專業訓練，
    且其執法之對象係不特定之大眾，故其立場經立法機關推定
    ，應具有客觀、中正與公平之特質，而無故意偏頗之虞，是
    此種逕由公務員所為之事實認定，除非有其他積極證據，足
    資認定公務員於執行職務時，有故意或過失侵害人民權利之
    情形，或處分本身有重大明顯之瑕疵而應予撤銷者外，否則
    本於行政目的達成之必要與公權力之尊重、公信力之維持，
    司法機關通常亦多予尊重，並儘力維持，以秉持行政、司法
    相互合作、制衡之原理，共同維護國家機能之正常運行。次
    按行政罰法第7條第1項固規定：「違反行政法上義務之行為
    非出於故意或過失者，不予處罰。」，惟同法第1條但書規
    定：「其他法律有特別規定者，從其規定。」而道路交通管
    理處罰條例第85條第4項規定：「依本條例規定逕行舉發或
    同時併處罰其他人之案件，推定受逕行舉發人或該其他人有
    過失」，將上開有關逕行舉發之法定效力予以明文化，即依
    上開法條意旨，受處分人既經逕行舉發違規，即經推定為有
    過失，若受處分人主張並無過失，應自負舉證責任，而屬行
    政罰法第1條但書所稱之特別規定。
  (二)次按取捨證據及認定事實，乃法院判斷職權之行使，其對於
    證據證明力所為之判斷，茍係基於吾人日常生活之經驗，而
    未違背客觀上應認為確實之定則，並已敘述其何以為此一判
    斷之理由，即不能指為違法。查原審業已詳述認定受處分人
    確有上開違規之依據，且原審所為之判斷亦不違背經驗法則
    及論理法則，是原審以受處分人異議無理由，而駁回其異議
    ，核無不合。觀諸抗告意旨，要係就原審案卷內證據資料依
    職權裁量之事項反覆爭執，又未提足以證明其未違規之確實
    證據，經核原審裁定並無違反經驗、論理法則，本件受處分
    人於本院猶執警員單方說詞不足採信等語，提起抗告，為無
    理由，應予駁回。
四、據上論結，應依道路交通案件處理辦法第26條，刑事訴訟法
    第412條，裁定如主文。
中    華    民    國    97    年    11    月    3    日
                  刑事第十四庭  審判長法  官  陳志洋
                                      法  官  謝靜慧
                                      法  官  梁耀鑌
以上正本證明與原本無異。
不得再抗告。
                                      書記官  莊淑茹
中    華    民    國    97    年    11    月    3     日


司法院資訊處製作；財團法人民間司法改革基金會備份。
